高雄高等行政法院簡易判決
　　　　　　　　　　　　　　　　九十六年度簡字第三五號
原　　　告　甲○○
被　　　告　台東縣政府
代　表　人　乙○○縣長
上列當事人間因就業服務法事件，原告不服行政院勞工委員會中
華民國九十五年十二月七日勞訴字第０九五００四一六七八號訴
願決定，提起行政訴訟。本院判決如下：
    主  文
原告之訴駁回。
訴訟費用由原告負擔。
    事實及理由
一、緣原告非法容留菲律賓籍逃逸外勞ＣＡＷＡＣＡＳ  ＭＥＲ
    ＬＩＴＡ  ＡＬＤＩＰ（下稱外勞Ｃ，護照號碼：ＮＮ00
    00000號）在台東市○○路○段八五七號原告經營之蘋
    果商務旅店內從事打掃清潔工作，經台東縣警察局台東分局
    於民國（下同）九十五年七月六日當場查獲，該分局遂於九
    十五年八月十四日以信警外字第０九四０００三三四二號函
    移由被告審查違章成立，乃依就業服務法第四十四條及第六
    十三條第一項規定，以九十五年八月二十一日（九五）府社
    勞字第０九五００六二八七九號違反就業服務法行政罰鍰案
    件處分書裁處原告罰鍰新台幣（下同）十五萬元。原告不服
    ，提起訴願，經遭訴願決定駁回，遂提起本件行政訴訟。
二、原告起訴意旨略謂：（一）按行政院勞工委員會（下稱勞委
    會）九十一年九月十一日勞職外字第０九一０二０五六五五
    號函釋謂：「查就業服務法第四十四條規定『任何人不得非
    法容留外國人從事工作』係指自然人或法人與外國人間雖無
    聘僱關係，但有未依本法及相關法令規定申請許可，即容許
    外國人停留於某處所為其從事勞務提供或工作事實之行為而
    言。若二者間具聘僱關係，則為本法第五十七條第一款之聘
    僱未經許可、許可失效或他人所申請聘僱之外國人所規範」
    。原處分違反事實欄載明「台東縣警察局台東分局於九十五
    年七月六日在台東市○○路○段八五七號實施檢查時，當場
    在負責人甲○○經營之蘋果商務旅店內查獲其非法聘僱乙名
    菲律賓籍逃逸外勞ＣＡＷＡＣＡＳ  ＭＥＲＬＩＴＡ  ＡＬ
    ＤＩＰ正在該處從事打掃清潔等工作」，然在理由及法律依
    據欄則謂「違反就業服務法第四十四條規定：『任何人不得
    非法容留外國人從事工作』規定事項，並依同法第六十三條
    規定辦理」等語。揆諸首揭函釋，本件原告與外勞Ｃ如訂有
    聘雇契約，乃就業服務法第五十七條第一款規範之問題；如
    二者間無聘僱關係，但有未依本法及相關法令規定申請許可
    ，即容許外國人停留於某處所為其從事勞務提供或工作事實
    之行為，始有同法第四十四條規定之適用。原處分既經認定
    二者具有非法聘僱關係，復認無聘僱關係而援引同法第四十
    四條（誤載為第五十七條第一款）規定為裁罰之依據，其有
    理由矛盾之違法，至為顯然。（二）按行政機關為處分，應
    根據當事人之全部陳述與調查事實及證據之結果，依論理及
    經驗法則判斷事實之真偽，行政程序法第四十三條定有明文
    。被告認定事實之唯一證據，係依台東縣警察局台東分局九
    十五年八月十四日信警外字第０九四０００三三四二號函文
    ，然本件外勞Ｃ於案發當日於中興派出所製作警詢筆錄時供
    稱，其與原告未簽訂任何聘僱契約，其從事打掃清潔工作亦
    非基於原告之指示，純係為報答原告協助其返國所為自發性
    之行為而與原告無關，與上開來函意見殊非一致。然被告對
    於外勞Ｃ於上開警詢筆錄之供述，於理由項下未記載其不可
    採之意見，已有不備理由之違法，抑且，被告未以其他方式
    查證，僅根據上開來函即逕採為認定事實之唯一證據，作成
    侵害人民權益之行政處分，置證據法則及程序正義於不顧，
    顯有未盡其調查事實之義務，傷害人民之合法權益。（三）
    按行政機關作成限制或剝奪人民自由或權利之行政處分前，
    除已依第三十九條規定，通知處分相對人陳述意見，或決定
    舉行聽證者外，應給予該處分相對人陳述意見之機會。行政
    處分所根據之事實，客觀上明白足以確認者，行政機關得不
    給予陳述意見之機會，行政程序法第一百零二條及第一百零
    三條第五款分別定有明文。被告以原告違反就業服務法第四
    十四條規定，依同法第六十三條規定裁處十五萬元，自屬限
    制或剝奪人民財產權之行政處分。然本件有無非法聘僱，或
    雖無聘僱關係，但有未依本法及相關法令規定申請許可容許
    外國人停留於某處所為其從事勞務提供或工作事實等情，查
    獲機關之意見與當事人之陳述並非一致，被告自應依法於作
    成該處分前給予原告陳述之機會。被告未予原告陳述意見之
    機會，徒以一紙台東縣警察局台東分局函文為據，逕為原處
    分，置證據法則及程序正義於不顧，其認事用法自有違誤。
    （四）外勞Ｃ與監護原告母親之外勞原本熟識，外勞Ｃ於放
    假時常至原告母親台北住家作客交往，亦與原告建立深厚之
    情誼。嗣因外勞Ｃ遭雇主性侵害，於九十五年六月中旬向仲
    介商投訴未果，乃轉至原告母親家中尋求協助，適原告在台
    東市經營蘋果旅店，經原告母親告知上揭地址後，外勞Ｃ隨
    即搭火車前來，原告乃將之暫時安置於旅店空房，並擬向其
    雇主取回其護照、衣物等身分證件及行李後安排其返國事宜
    ，期間並無聘僱或使其從事工作之情事。原告兼任設於台北
    市○○○路○段一三０巷十八弄二號二樓之慶謀興業有限公
    司之執行業務股東，平時即因業務需要往返台北、台東二地
    ，是於安置外勞Ｃ之期間，除提供其等待返國之食宿及請其
    安心等待外，對其實際生活情形並非十分明瞭。台東縣警察
    局台東分局固於九十五年七月六日在上揭旅店實施檢查時，
    發現外勞Ｃ在大廳門口處打掃，但其工作並非基於聘僱契約
    或原告指示、監督，純係為感激原告協助其返國所為之自發
    性行為，此業據承辦員警詢問明確，自堪認為真實。原處分
    及訴願決定機關認事用法諸多違誤，乃聲明求為判決撤銷訴
    願決定及原處分等語。被告答辯意旨略謂：（一）按「除本
    法另有規定外，外國人未經雇主申請許可，不得在中華民國
    境內工作。」「任何人不得非法容留外國人，不得在中華民
    國境內工作。」「違反第四十四條或五十七條第一款．．．
    規定者，處新台幣十五萬元以上七十五萬元以下罰鍰。」分
    別為就業服務法第四十三條、第四十四條及第六十三條第一
    項所明定。次按「查『就業服務法』(以下簡稱本法)第四十
    四條規定『任何人不得非法容留外國人從事工作。係指『自
    然人或法人』與外國人問雖無聘僱關係，但有未依本法及相
    關法令規定申請許可，即容許外國人停留於某處所為其從事
    勞務提供或工作事實之行為而言．．．。」為勞委會職業訓
    練局九十一年九月十一日勞職外字第０九一０二０五六五五
    號函釋所明示。（二）按就業服務法規定任何人不得非法容
    留外國人從事工作，旨在保障國民工作權、維持社會秩序而
    避免妨礙本國人之就業機會、勞動條件、國民經濟發展及社
    會安定。根據台東縣警察局台東分局所提供之談話筆錄，原
    告於筆錄中陳述外勞Ｃ是在原雇主黃聖玉家工作期間，原雇
    主涉嫌強制與她發生性關係，原告好心收容，而外勞Ｃ於原
    告家中居住期間，亦會至原告所經營之蘋果商務旅店內工作
    打掃。雖原告向警方供稱渠不知外勞Ｃ為逃跑外勞，係基於
    好心主動收留，惟外勞Ｃ自述其於九十四年九月二十三日逃
    逸至九十五年七月六日為警方當場查獲為止，除了在原告台
    北住家及台東所開設之旅店外，沒有去過其他地方，足證原
    告已非法容留Ｃ長達十個月之久，於原告辯稱之收留應僅為
    短期收留，尚屬有別。抑且，原告家中亦聘僱乙名外籍家庭
    看護工，豈會不明瞭外籍勞工之聘僱許可須依正常程序向勞
    委會申請始得聘僱。原告顯係卸責之詞，由其客觀行為已足
    表徵其有非法容留外國人從事工作之主觀故意。（三）由前
    開說明及談話筆錄中可知，原告坦承其雖不知情外勞Ｃ為逃
    逸外勞，然外勞Ｃ確實住在其台東家中，並在其於台東所經
    營之蘋果商務旅店內從事打掃清潔等工作，且未支付外勞Ｃ
    任何薪資。另外勞Ｃ亦承認自九十四年九月二十三日逃逸後
    一星期，即到原告位於台北住家投靠幫忙，復於九十五年六
    月初由台北搭火車前往台東投靠原告，直至台東縣警察局台
    東分局於九十五年七月六日在蘋果商務旅店查獲為止，期間
    已達十個多月。若依原告所述其僅為臨時安置旅店空房並擬
    向原雇主取回外勞之護照、衣物等身分證及行李後，安排外
    勞Ｃ返國事宜，則何須非法容留外勞Ｃ長達十個月之久。本
    件原告容留外國人從事勞務，難謂原告無故意或過失，原告
    非法容留未向勞委會申請工作許可之外國人從事工作之違規
    情節，洵堪認定，被告以原告違反就業服務法第四十四條規
    定，依同法第六十三條規定裁處原告十五萬元之罰鍰，並無
    違誤。（四）另行政程序法第一百零二條規定，固要求行政
    機關作成限制或剝奪人民自由或權利之行政處分前，原則上
    應給予處分相對人陳述意見之機會，惟依同法第一百十三條
    第五款之規定，行政處分所根據之事實，客觀上明白足以確
    認者，行政機關得不給予處分相對人陳述意見之機會。本件
    除經台東縣警察局台東分局於九十五年七月六日當場查獲外
    ，並有外勞之原始雇主黃聖玉、原告及逃逸外勞Ｃ之談話筆
    錄及工作照片可稽，筆錄內容並經原告確認無訛始簽名捺印
    ，是以被告依客觀上明白且足以確認之違法事實，逕予做成
    本件處分，而不另給予原告陳述意見之機會，並未違反行政
    程序法之相關規定。綜上說明，原處分並無違法或不當而損
    害人民之權利或利益之情形，原告所訴為無理由，乃聲明判
    決駁回原告之訴等語。
三、按「除本法另有規定外，外國人未經雇主申請許可，不得在
    中華民國境內工作。」、「任何人不得非法容留外國人從事
    工作。」、「違反第四十四條．．．規定者，處新台幣十五
    萬元以上七十五萬元以下罰鍰。」分別為就業服務法第四十
    三條、第四十四條及第六十三條第一項前段所明定。另「查
    『就業服務法』（以下簡稱本法）第四十四條規定：『任何
    人不得非法容留外國人從事工作。』係指『自然人或法人』
    與外國人間雖無聘僱關係，但有未依本法及相關法令規定申
    請許可，即容許外國人停留於某處所為其從事勞務提供或工
    作事實之行為而言。若二者間具聘僱關係，則為本法第五十
    七條第一款之『聘僱未經許可、許可失效或他人所申請聘僱
    之外國人。』所規範。」亦經行政院勞工委員會九十一年九
    月十一日勞職外字第０九一０二０五六五五號函釋在案。按
    行政院勞工委員會上述函釋係上級機關為下級機關在執行職
    務時所為之解釋，性質上屬行政規則，查其內容係闡明法規
    之原意，故該函釋自得自原法規生效時日起生效（司法院釋
    字第二八七號解釋參照），且該函釋並未牴觸上開法律規定
    之意旨，爰予援用。
四、經查，依外勞Ｃ在台東縣警察局台東分局談話筆錄供述：「
    （問你於何時起在蘋果旅店工作？由誰聘僱？薪資為何？由
    誰支付？）答：我大約是於今年六月中旬才在該處幫忙。是
    由甲○○小姐帶我去該處安置，並無支領薪資。」「（問你
    何時逃跑？逃跑後除了在蘋果旅店工作外有無到其他處所工
    作？）答：我是於二００五年九月二十三日離開原雇主家，
    除了在台北甲○○家及台東他所開設的旅館沒有去過其他地
    方。」「．．我離開原雇主處時身上並無分文，黃小姐也沒
    有多給我薪資．．。」「（問？你在蘋果旅店工作期間負責
    人有無支付薪水給你．．？）答：在旅館工作沒有多給我錢
    ，在家中時她給我新台幣二萬元一個月。」等語。另原告警
    訊筆錄則供稱：「（問？該外勞在你家居住多久？居住期間
    都作何事？薪資如何？）答：九十五年六月十七日至今，我
    收留她在我家居住，他會自發性作清潔工作，沒有任何薪資
    。」核二人供詞除外勞Ｃ曾供述在原告家中時，原告曾給付
    二萬元一個月之代價外，其餘供詞互核相符，則依二人供詞
    固無法憑認原告給付代價予外勞Ｃ為其從事清潔工作，然關
    於外勞Ｃ係經原告容許，在其開設之旅店從事勞務乙節，並
    無二致。又依前揭談話筆錄所載，外勞Ｃ自九十四年九月二
    十三日逃逸後一星期，即經原告收留，復於九十五年六月間
    由台北搭火車前往台東，至台東縣警察局台東分局九十五年
    七月六日經查獲為止，期間長達十個多月，原告在容留外勞
    Ｃ期間，並無任何取回護照或訂機票以安排其返國事宜，反
    容許該外勞Ｃ在其旅店內從事清潔工作，足認原告所述其僅
    為臨時安置云云，並非實在。從而，本件固難認原告有直接
    聘僱外勞Ｃ之事實，然仍有容留該外勞Ｃ在旅店工作之情事
    ，應堪認定。
五、另按行政程序法第一百零二條固規定：「行政機關作成限制
    或剝奪人民自由或權利之行政處分前，除已依第三十九條規
    定，通知處分相對人陳述意見，或決定舉行聽證者外，應給
    予該處分相對人陳述意見之機會。但法規另有規定者，從其
    規定。」惟同法第一百零三條第五款亦明定：「有下列各款
    情形之一者行政機關得不給予陳述意見之機會︰．．五、行
    政處分所根據之事實，客觀上明白足以確認者。」本件違章
    事實係經台東縣警察局台東分局於九十五年七月六日當場查
    獲外，並有外勞Ｃ之原雇主黃聖玉、原告及外勞Ｃ之談話筆
    錄及工作照片可稽，原告非法容留事實，客觀上明白且足以
    確認其違法，則被告逕做成本件處分，而不另給予原告陳述
    意見之機會，核符首揭行政程序法之相關規定。此外，被告
    係認原告違反就業服務法第四十四條之規定，主旨、理由及
    法律依據均相同，至處分書違法事實前段記載原告非法「聘
    僱」外勞，然「違法事實後段」亦記載正確，足認處分書違
    法事實前段記載原告非法「聘僱」顯係誤寫，尚不影響原處
    分之認定及效力，此並經被告上級機關指導以書面更正之，
    自無以此理由撤銷之必要。
六、再按就業服務法有關外國人在我國境內工作係採許可制，其
    立法意旨係為避免外國人非法在我國境內工作，對國民工作
    權、國家經濟發展、勞動條件及社會安定等產生不利影響。
    因此，外國人如在我國境內有勞務提供或工作之事實，不論
    有償或無償，應由雇主向目的事業主管機關申請許可後，該
    外國人始得工作。又就業服務法第四十四條所謂之「非法容
    留外國人從事工作」，係指與外國人間無聘僱關係之存在，
    但有未依本法及相關法令規定申請許可，即容許外國人停留
    在其處所為其從事勞務提供或工作事實之行為而言。本件原
    告未經勞委會許可，即容留外勞Ｃ在前揭地址工作，縱未聘
    僱該外勞，揆諸前揭說明，原告仍違反就業服務法第四十四
    條規定。而就業服務法第四十四條關於「任何人不得非法容
    留外國人從事工作」之規定，既屬法律之禁止規定，則本件
    原告明知該外勞Ｃ為外國人，竟未經申請許可，逕行容留該
    外國人為其工作，是其有主觀故意責任，從而，被告以原告
    違反就業服務法第四十四條之規定，並依同法第六十三條第
    一項前段規定裁處原告最低額度十五萬元罰鍰，揆諸前揭說
    明，並無不合。
七、綜上所述，原告之主張既不足取，其未經申請許可，非法容
    留外國人為其工作，核其行為係違反就業服務法第四十四條
    規定，被告依同法第六十三條第一項前段規定裁處原告十五
    萬元罰鍰，並無違誤；訴願決定予以維持，亦無不合。原告
    起訴意旨求為撤銷，為無理由，應予駁回。並不經言詞辯論
    為之。
八、據上論結，本件原告之訴為無理由，依行政訴訟法第二百三
    十三條第一項、第二百三十六條、第一百九十五條第一項後
    段、第九十八條第三項前段，判決如主文。
中　　華　　民　　國　九十六　年　　四　　月　 十八 　日
                  第一庭      法　官　蘇秋津
以上正本係照原本作成。
如不服本判決，應於送達後二十日內，向本院提出上訴狀並表明
上訴理由，如於本判決宣示後送達前提起上訴者，應於判決送達
後二十日內補提上訴理由書（須按他造當事人人數附繕本）。
提起上訴應預繳送達用雙掛號郵票七份（每份三十四元）。
中　　華　　民　　國　九十六　年　　四　　月　 十八   日
　　　　　　　　　　　　　　　書記官  陳嬿如
附註：
行政訴訟法第二百三十五條（第一項、第二項）：
對於適用簡易程序之裁判提起上訴或抗告，須經最高行政法院之
許可。
前項許可，以訴訟事件所涉及之法律見解具有原則性者為限。
